【裁判字號】    98,聲再,2
【裁判日期】    990106
【裁判案由】    確認界址
【裁判全文】
臺灣雲林地方法院民事裁定               98年度聲再字第2號
再審聲請人  甲○○
再審相對人  乙○○
上列當事人間請求確認界址事件，再審聲請人對於本院90年度簡
上字第32號確定判決、93年度再易字第10號確定判決、95年度再
易字第4 號確定裁定、95年度再易字第10號確定裁定、96年度聲
再字第2 號確定裁定、96年度聲再字第5 號確定裁定、97年度聲
再字第2 號確定裁定、97年度聲再字第5 號確定裁定、97年度聲
再字第7 號確定裁定、97年度聲再字第11號確定裁定提起再審之
訴，本院裁定如下：
    主    文
再審聲請駁回。
再審聲請費用新臺幣壹仟元由再審聲請人負擔。
    理    由
一、本件再審聲請意旨及證據詳如附件再審聲請狀所載。
二、按再審之訴，應於三十日之不變期間內提起。前項期間，自
    判決確定時起算，判決於送達前確定者，自送達時起算；其
    再審之理由發生或知悉在後者，均自知悉時起算，民事訴訟
    法第500 條第1 項、第2 項定有明文。經查，本院97年度聲
    再字第11號民事裁定，係於民國98年6 月11日裁定確定；本
    院97年度聲再字第7 號民事裁定，係於97年10月29日裁定確
    定；本院97年度聲再字第5 號民事裁定，係於97年7 月2 日
    裁定確定；本院97年度聲再字第2 號民事裁定，係於97年 4
    月22日裁定確定；本院96年度聲再字第5 號民事裁定，係於
    97年1 月14日裁定確定；本院96年度聲再字第2 號民事裁定
    ，係於96年7 月2 日裁定確定；本院95年度再易字第10號民
    事裁定，係於96年1 月31日裁定確定；本院95年度再易字第
    4 號民事裁定，係於95年11月22日裁定確定；本院93年度再
    易字第10號民事判決，係於95年1 月9 日判決確定；本院90
    年度簡上字第32號民事判決，係於93年9 月16日判決確定，
    業經本院調閱上開案號卷宗查明屬實，是除上開本院97年度
    聲再字第11號民事裁定外，其餘之裁判迄至98年6 月30日再
    審聲請人提出本件再審之聲請時，均已逾30日之不變期間，
    而再審聲請人並未舉證證明其再審理由係發生或知悉在後，
    揆諸前開說明，再審聲請人自不得再對上開確定裁判提起再
    審之訴或聲請再審，是本件應僅審酌本院97年度聲再字第11
    號確定裁定是否具備聲請人所稱適用法規顯有錯誤或重要證
    據漏未斟酌等再審要件，合先敘明。
三、次按，再審之訴，應以訴狀表明再審理由及關於再審理由並
    遵守不變期間之證據，提出於管轄法院為之，民事訴訟法第
    501 條第1 項第4 款定有明文。所謂表明再審理由，係指必
    須指明確定裁定有如何合於法定再審事由之具體情事，始為
    相當，倘僅泛言有何條款之再審事由，而無具體情事者，仍
    難謂已合法表明再審事由，其聲請即屬不合法，且毋庸命其
    補正，即得逕行駁回之（最高法院60年度台抗字第688 號、
    64年度台聲字第76號、70年度台再字第35號判例意旨參照）
    。又民事訴訟法第496 條第1 項第1 款所謂適用法規顯有錯
    誤，係指確定判決所適用之法規，顯然不合於法律規定，或
    與司法院現尚有效及大法官會議之解釋，或本院現尚有效之
    判例顯有違反，或消極的不適用法規，顯然影響裁判者而言
    ，並不包括判決理由矛盾、理由不備、取捨證據及認定事實
    錯誤之情形在內（最高法院92年度台上字第320 號民事判決
    意旨參照）。再按，再審之訴不合法者，法院應以裁定駁回
    之；且上開規定於裁定已經確定，而有第四百九十六條第一
    項或第四百九十七條之情形者，得準用之，民事訴訟法第50
    2 條第1 項、第507 條復分別定有明文。而所謂再審之訴不
    合法，係指再審之訴不合程式，或已逾期間，或法律上不應
    准許者而言（最高法院著有48年度台抗字第188 號判例可資
    參照）。
四、本件再審聲請人係以本院90年度簡上字第32號民事確定判決
    屬事實上不能給付之違法判決，具有民事訴訟法第496 條第
    1 項第1 款、第2 款及第13款之再審事由，依同法第505 條
    規定，即應回復原有訴訟程序，實質上再開及續行前訴訟程
    序，詎本院97年度聲再字第11號民事裁定竟認再審聲請人以
    同一再審事由，對於原駁回再審聲請之確定裁定，更行提起
    再審聲請，與法未合，不應准許。因認本院97年度聲再字第
    11號民事確定裁定顯有抵觸民事訴訟法第496 條、第497 條
    、第505 條規定及駁回再審聲請人所謂本院90年度簡上字第
    32號民事確定判決屬事實上不能給付之違法判決之主張，卻
    未載明不採之理由，有判決不備之違法等情，而提起本件再
    審聲請。經查，本件兩造請求確認界址事件，前經本院於93
    年9 月16日以本院90年度簡上字第32號判決確定，再審聲請
    人就該確定判決提起再審之訴，經本院以93年度再易字第10
    號判決駁回，再審聲請人不服，依次對本院判決、裁定，一
    再提起再審之訴或聲請再審，經本院先後以95年度再易字第
    4 號裁定、95年度再易字第10號裁定、96年度聲再字第2 號
    裁定、96年度聲再字第5 號裁定、97年度聲再字第2 號裁定
    、97年度聲再字第5 號裁定、97年度聲再字第7 號裁定、97
    年度聲再字第11號裁定駁回，業經本院調閱上開卷宗核閱屬
    實。再審聲請人於再審聲請狀引用本院97年度聲再字第11號
    民事裁定理由後，泛言上開裁定顯有抵觸民事訴訟法第 496
    條、第497 條、第505 條規定及駁回再審聲請人所謂本院90
    年度簡上字第32號民事確定判決屬事實上不能給付之違法判
    決之主張，卻未載明不採之理由，有判決不備之違法等情云
    云，並未具體敘明原確定裁定有如何合於再審事由之具體情
    形，且再審聲請人所列再審理由仍一再針對本院90年度簡上
    字第32號判決加以指摘，而非對本院97年度聲再字第11號確
    定裁定有如何合於民事訴訟法第496 條第1 項或第497 條規
    定之具體情事加以敘明，揆諸首揭說明，其再審之聲請顯然
    不合法，應予駁回。
五、末按，再審之訴之目的，係在廢棄原確定判決，並就原訴訟
    變更為有利再審原告之判決。就請求廢棄原確定判決言，為
    訴訟法上形成之訴，另有形成權為其訴訟標的。就請求對原
    訴訟變更為有利再審原告之判決言，原確定判決所裁判之法
    律關係，亦併為再審程序審理之對象，故原有之訴之訴訟標
    的，亦併為再審之訴之訴訟標的，故再審之訴應有二個訴訟
    標的。又對於再審之訴之確定終局判決，如具有再審理由，
    亦得提起再審之訴，則在此一訴訟程序，即有(一)原確定判決
    之訴訟標的；(二)對原確定判決提起再審之訴之訴訟標的；(三)
    對再審之訴之確定終局判決提起再審之訴之訴訟標的，共有
    三個訴訟標的存在。如多次對再審之訴之確定終局判決提起
    再審之訴，依此類推，即可能有三個以上之訴訟標的。而對
    於再審之訴之確定終局判決提起再審之訴之訴訟標的，與前
    再審之訴之訴訟標的及原有之訴之訴訟標的間，均有相互依
    存關係。換言之，須該再審之訴之確定終局判決有再審理由
    ，方得審究前再審之訴之確定判決有無再審理由，之後始得
    就原確定判決有無再審理由加以審理，進而才能就原訴訟事
    件之本案辯論裁判。查本件再審聲請人提起本件再審聲請，
    除聲請廢棄本院97年度聲再字第11號民事確定裁定外，並求
    為廢棄本院97年度聲再字第7 號民事確定裁定、本院97年度
    聲再字第5 號民事確定裁定、97年度聲再字第2 號民事確定
    裁定、96年度聲再字第5 號民事確定裁定、96年度聲再字第
    2 號民事確定裁定、95年度再易字第10號民事確定裁定、95
    年度再易字第4 號民事確定裁定、93年度再易字第10號民事
    確定判決及90年度簡上字第32號民事確定判決不利於再審聲
    請人之部分，探究其提起本件再審聲請之目的，無非在逐一
    回復前確定裁定及判決之訴訟程序，以進入原事件之訴訟程
    序，依照前開說明，即應先審究本院97年度聲再字第11號民
    事確定裁定有無再審理由，須該再審聲請之確定民事裁定有
    再審理由，才能依序審究本院97年度聲再字 第7 號民事確定
    裁定及先前之各確定民事裁定、判決。承上，再審聲請人提
    起本件再審聲請既不合法，則本院97年度聲再字第11號民事
    確定裁定及先前各確定民事裁定、判決有無再審理由，即無
    審究必要，附此敘明。
六、依民事訴訟法第507 條、第502 條第1 項、第95條、第78條
    ，裁定如主文。
中    華    民    國    99    年    1     月    6     日
                  民事第二庭    審判長法  官  黃一馨
                                      法  官  李秋瑩
                                      法  官  陳秋如
以上正本係照原本作成
本裁定不得抗告
中    華    民    國    99    年    1     月    6     日
                                      書記官  蘇紋泙

司法院資訊處製作；財團法人民間司法改革基金會備份。
